【裁判字號】    98,抗,960
【裁判日期】    980629
【裁判案由】    聲明異議
【裁判全文】
臺灣高等法院民事裁定                   98年度抗字第960號
抗  告  人  戊○○
            午○○○
            丑○○○
            辰○○
            卯○○
            子○○
            己○○
            寅○○
            甲○○
            申○○
            未○○
            庚○○
            癸○○
            巳○○
            丙○○
            辛○○
            乙○○
            丁○○
            壬○○
上列抗告人因與魏鏡鏞等間分割共有物強制執行事件聲明異議，
對於中華民國98年4月27日臺灣新竹地方法院98年度事聲字第13
號裁定提起抗告，本院裁定如下：
    主  文
抗告駁回。
抗告程序費用由抗告人負擔。
    理  由
一、按強制執行，應依執行名義為之，強制執行法第4條第1項定
    有明文。共有物分割之裁判，係對物的執行名義，其執行力
    僅及於裁判書所載之共有物，而不能及於債務人之其他財產
    。雖變價分割共有物，其拍賣程序，依同法第131條第2項之
    規定，準用關於動產或不動產之規定，然亦不過於性質所許
    之範圍內得為準用，不得將執行名義所載變價分割共有物，
    變更為金錢債權而適用之。又強制執行法第75條第3項規定
    ：「建築物及其基地同屬於債務人所有者，得併予查封、拍
    賣」固係為避免僅就建築物或基地拍賣，事後衍生所有人間
    複雜之法律關係，因而在建物與基地同屬債務人所有時，以
    併付拍賣為宜，惟該規定係針對金錢債權之執行程序，為滿
    足一定金額之債權而設，與分割共有物判決係為消滅特定物
    共有關係之目的而為執行者，性質上迥然不同，後者無類推
    或準用強制執行法第75條第3項規定之餘地。
二、本件抗告人戊○○執原法院95年度重訴字第137號分割共有
    物事件確定判決（以下稱系爭確定判決）為執行名義，聲請
    對其他共有人為強制執行，請求拍賣所共有坐落新竹縣竹北
    市鎮○○段629、630、745、765及797地號等5筆土地（以下
    稱629號等5筆土地），並依強制執行法第75條第3項之規定
    ，請求將坐落前開629、630地號土地（以下合稱系爭基地）
    上，門牌號碼新竹縣竹北市○○○路○段50號之未辦保存登
    記建物（以下稱系爭建物）併予查封、拍賣。原法院否准抗
    告人戊○○就系爭建物併予拍賣之聲請，並以98年2月11日
    執聖字第10654號函，通知抗告人等系爭建物全部不予拍賣
    。
三、抗告人於原法院聲明異議略以：強制執行法第75條第3項規
    定並未限於金錢債權之執行名義始有適用，僅須建築物與基
    地同屬債務人所有，即得併予查封拍賣，且變價分割共有物
    ，係將拍賣之價金分配於各共有人，與金錢債權執行名義，
    並無不同。況僅拍賣系爭基地，則系爭建物日後將被訴請拆
    屋還地，除對系爭建物所有人造成不利，亦將影響投標意願
    ，造成投標價格低落，損及全體共有人之利益。又系爭建物
    為魏氏十五世先祖魏欽貴於百餘年前購地興建，並約定其中
    長房、三、五、六等四房後代無償居住使用迄今，故系爭建
    物為公同共有之祖產，並由其中四房分管使用，抗告人及其
    他共有人均不反對地上建物拍賣價金分配歸各現住戶依使用
    面積取得。且系爭建物大部分共有人均同意合併拍賣，僅魏
    劉秀蘭、魏保辰反對合併拍賣，該二人所分管之面積僅占建
    物總面積之22.59%，尚未達1/4，抗告人等自得依土地法第3
    4條之1第1項規定，請求將系爭建物與基地合併拍賣，以保
    障全體共有人之利益，執行法院否准其拍賣系爭建物之聲請
    ，自有損害抗告人及全體共有人之共同利益云云。
四、本件抗告人執系爭確定判決及補充判決為執行名義，聲請強
    制執行，依該判決主文第2項記載：「如附表(一)、(二)、(三)、
    (四)、(五)所示之土地，准予變賣分割，並分別按其應有部分欄
    所示之比例分配價金。」（見原法院卷第9-10頁、原法院
    卷第115-116頁），參酌該判決附表所載，准予變價分割
    者僅629號等5筆土地，並不包括系爭建物，系爭確定判決之
    執行力無從擴張及於准予分割標的以外之系爭建物。縱系爭
    建物未併予拍賣將影響投標意願、拍賣價格，惟亦不得以此
    為由，而剝奪所有人之所有權。依首開說明，抗告人主張依
    強制執行法第75條第3項規定，予以併付拍賣云云，自不足
    採。再依抗告人之主張，系爭建物為魏氏十五世先祖魏欽貴
    購地後所起造，惟後代分家析產約定其中長房、三、五、六
    等四房後代無償居住使用迄今等語（見原法院卷第133-13
    5頁），惟土地共有人之一魏春來則主張其家屬所住之鐵皮
    屋係其所搭建的，系爭建物應是共有的，沒有分給個人，拍
    賣價金應依土地持分比例來分配等語（見原法院卷第117
    頁）。另土地共有人之一魏劉秀蘭則主張其居住部分，百分
    之八十為後來擴建、新建、改建，始成現在數十間瓦房，所
    有權應屬其與魏庚明、魏亮、魏德鋼所有，僅少部分為魏
    欽貴所遺祖產，並堅決反對將系爭建物合併拍賣等語（見原
    法院卷第163-169頁），足認系爭建物所有權之歸屬尚有
    爭議，且該建物未辦保存登記，亦無從自登記狀況得知其權
    利歸屬。是系爭建物之權利歸屬於土地共有人間尚有爭執，
    而此等實體事項之爭執，非執行法院所得審究，執行法院據
    以否准抗告人之聲請並駁回異議，並無不合。抗告意旨仍執
    陳詞，指摘原裁定不當，聲明廢棄，為無理由，應予駁回。
五、據上論結，本件抗告為無理由，爰裁定如主文
中    華    民    國    98    年     6    月    29    日
                    民事第十一庭
                        審判長法  官  鄭雅萍
                              法  官  徐福晉
                              法  官  詹文馨
正本係照原本作成。
本裁定除以適用法規顯有錯誤為理由外，不得再抗告。如提起再
抗告，應於收受後10日內委任律師為代理人向本院提出再抗告狀
。並繳納再抗告費新台幣１千元。
中    華    民    國    98    年    7     月    2     日
                              書記官  洪秋帆

司法院資訊處製作；財團法人民間司法改革基金會備份。
